最高法院刑事判決　　　　　　九十六年度台上字第一五七九號
上　訴　人　甲○○
上列上訴人因違反毒品危害防制條例案件，不服台灣高等法院高
雄分院中華民國九十三年六月十八日第二審更審判決（九十三年
度上更(一)字第一四四號，起訴案號：台灣高雄地方法院檢察署九
十一年度偵緝字第一四六六號），提起上訴，本院判決如下：
    主  文
原判決撤銷，發回台灣高等法院高雄分院。
　　理　由
本件原判決認定上訴人甲○○意圖營利而基於販賣第二級毒品安
非他命之概括犯意，於民國九十年五、六月間，在高雄縣甲仙鄉
○區○○道路，以每小包新台幣（下同）一千元之價格，連續售
予葉秋志四次（每次二小包即二千元）及王志忠二十次（每次一
小包即一千元），販賣之所得計二萬八千元。嗣王志忠、葉秋志
於九十年六月二十八日，為警查獲施用安非他命，經其等供述謂
安非他命來源係購由綽號「烏龜」之上訴人，而循線於九十年七
月二十五日十四時許，在高雄縣甲仙鄉○○村○○路一二九巷一
九號上訴人住處前之贓車（原車號ＹＳ－１１０３，當時未懸掛
車牌）內扣得上訴人供施用之安非他命一小包（驗前毛重０點四
公克，驗後毛重０點三公克）及玻璃吸食器一個（收受贓物及施
用安非他命部分，均經判刑確定），因而撤銷第一審諭知上訴人
無罪之判決，改判依刑法修正前關於連續犯之規定，論處上訴人
連續販賣第二級毒品罪刑（累犯），固非無見。
惟查：(一)九十二年九月一日施行之刑事訴訟法，於第一百五十九
條第一項明定被告以外之人，於審判外之言詞或書面陳述，除法
律有規定者外，不得作為證據。但該等人員於檢察事務官、司法
警察官或司法警察調查中所為之陳述，如與審判中之陳述不符時
，經比較結果，其先前之陳述，具有較可信之特別情況，且為證
明犯罪事實存否所必要者，例外地賦與證據能力，此觀同法第一
百五十九條之二規定自明。原判決係依證人王志忠、葉秋志於警
詢中之供述為主要之依據。但該等證人於審理中，或否認向上訴
人購買安非他命，或謂所施用之安非他命係向「烏龜」所購買，
但該「烏龜」並非到庭之上訴人各等語，與先前之警詢供詞不符
。則該等警詢中之供述是否具備「特信性」與「必要性」等要件
，攸關證據適格之認定。原審就此未為必要之說明，遽認該審判
外之陳述為有證據能力，尚有理由不備之違誤。(二)犯施用第一、
二級毒品之人，供出毒品之來源，因而破獲者，得減輕其刑，毒
品危害防制條例第十七條定有明文。則施用毒品之人，如供出毒
品之來源因而破獲者，既得以邀減刑之寬典，為擔保其證言之真
實性，尤應有足以令人確信其陳述為真實之補強證據。查原判決
係依證人王志忠、葉秋志之指訴，資為認定上訴人販賣安非他命
之事實，並以王志忠、葉秋志在監資料表足證其等所陳其等曾受
戒治、觀察勒戒等語，均屬事實可採，自可印證上訴人確有販賣
安非他命等情。但王志忠、葉秋志之供詞不一，已如前述；且王
志忠二人曾受觀察勒戒之事實，如何具有必然性之關係而足以補
強王志忠、葉秋志有向上訴人購買毒品之事實，自待細心推求、
詳加說明，始足以昭折服。上訴意旨指摘原判決不當，尚非全無
理由，應認仍有撤銷發回更審之原因。
據上論結，應依刑事訴訟法第三百九十七條、第四百零一條，判
決如主文。
中　　華　　民　　國　九十六　年　　三　　月　二十八　日
                      最高法院刑事第四庭
                          審判長法官  洪　明　輝
                                法官  黃　一　鑫
                                法官  林　秀　夫
                                法官  徐　昌　錦
                                法官  張　清　埤
      本件正本證明與原本無異
                                      書  記  官
中　　華　　民　　國　九十六　年　　四　　月　　三　　日
                                                z
